臺灣臺中地方法院刑事判決　　　　　100年度訴字第2545號
公　訴　人　臺灣臺中地方法院檢察署檢察官
被　　　告　陳明楠
上列被告因違反毒品危害防制條例案件，經檢察官提起公訴（一
００年度毒偵字第二一０四號），本院依簡式審判程序判決如下
：
    主    文
陳明楠施用第一級毒品，累犯，處有期徒拾月。
扣案之第一級毒品海洛因貳包（合計驗餘淨重零點貳柒壹肆公克
），沒收銷燬之。
    犯罪事實及理由
一、犯罪事實：
    陳明楠前因施用毒品案件，經臺灣臺南地方法院裁定送觀察
    、勒戒後，認有繼續施用毒品之傾向，乃續行強制戒治，嗣
    經停止戒治及撤銷停止戒治入所繼續執行所餘戒治期間，於
    民國八十九年五月二十八日執行完畢釋放，並由臺灣臺南地
    方法院檢察署檢察官以八十九年度戒毒偵字第三六六號為不
    起訴處分確定；又於前揭強制戒治執行完畢釋放後五年內之
    八十九年間，因施用毒品案件，由臺灣臺南地方法院檢察署
    檢察官聲請送強制戒治並提起公訴，強制戒治部分，於九十
    年十二月十四日執行完畢出所，所涉刑案部分，則經臺灣臺
    南地方法院以八十九年度訴字第一０六三號判決判處有期徒
    刑八月確定（第一案）；再因竊盜案件，經臺灣臺南地方法
    院以八十九年度易字第一二三九號判決判處有期徒刑一年六
    月確定（第二案），俟第一、二案接續執行，於九十二年七
    月七日假釋付保護管束，於九十二年十二月十九日縮刑期滿
    未經撤銷假釋視為徒刑執行完畢；復因施用毒品案件，經臺
    灣臺南地方法院以九十四年度訴字第六０六號判決判處應執
    行有期徒刑一年三月確定（第三案）；另因詐欺案件，經臺
    灣臺南地方法院以九十四年度簡字第二二三六號判決判處有
    期徒刑五月確定（第四案）；又因贓物案件，經臺灣臺南地
    方法院以九十四年度簡字第二三八五號判決判處有期徒刑五
    月確定（第五案）；再因竊盜案件，經臺灣臺南地方法院以
    九十四年度簡字第二七０九號判決判處有期徒刑六月確定（
    第六案）；復因施用毒品案件，經臺灣臺南地方法院以九十
    六年度訴緝字第八六號判決判處應執行有期徒刑一年二月確
    定（第七案）；嗣第三、四、五、六案經減刑，第三、四、
    六案並合併定應執行刑為有期徒刑一年，再與減為有期徒刑
    二月又十五日之第五案及第七案接續執行，於九十八年八月
    十九日假釋付保護管束，於九十八年十二月一日縮刑期滿未
    經撤銷假釋視為徒刑執行完畢。詎仍不知悔改，復基於施用
    第一級毒品之犯意，於一００年六月十四日六時許，在其斯
    時位於臺中市○區○○街八二巷三號居所，以將海洛因摻水
    置於針筒內注射之方式，施用第一級毒品海洛因一次。俟於
    同日十七時許，因形跡可疑為警在臺中市○○區○○路與華
    美街口查獲，並當場扣得其所有供己施用之第一級毒品海洛
    因二包（合計驗餘淨重零點二七一四公克，起訴書誤載為零
    點二三一四公克），且經採其尿液送驗結果，呈嗎啡、可待
    因陽性反應。
二、本案證據：
(一)被告自白。
(二)臺中市政府警察局清水分局委託鑑驗尿液代號與真實姓名對
    照表一紙。
(三)詮昕科技股份有限公司濫用藥物尿液檢驗報告一紙。
(四)行政院衛生署草屯療養院一００年六月二十八日草療鑑字第
    一０００六００一六六號鑑定書一份。
(五)扣案之海洛因二包（合計驗餘淨重零點二七一四公克）。
(六)照片十二幀。
(七)臺灣高等法院被告前案紀錄表、刑案資料查註紀錄表各一份
    。
三、按毒品危害防制條例於九十二年七月九日修正公布，自九十
    三年一月九日施行，其中第二十條、第二十三條將施用毒品
    之刑事處遇程序，區分為「初犯」及「五年內再犯」、「五
    年後再犯」。依其立法理由之說明：「初犯」，經觀察、勒
    戒或強制戒治後，應為不起訴處分或不付審理之裁定；經觀
    察、勒戒或強制戒治執行完畢釋放後，「五年內再犯」者，
    因其再犯率甚高，原實施之觀察、勒戒及強制戒治既已無法
    收其實效，爰依法追訴或裁定交付審理。至於經觀察、勒戒
    或強制戒治執行完畢釋放後，「五年後再犯」者，前所實施
    之觀察、勒戒或強制戒治已足以遮斷其施用毒品之毒癮，為
    期自新及協助其斷除毒癮，仍適用「初犯」規定，先經觀察
    、勒戒或強制戒治之程序。從而依修正後之規定，僅限於「
    初犯」及「五年後再犯」二種情形，始應先經觀察、勒戒或
    強制戒治程序。倘被告於五年內已再犯施用毒品，經依法追
    訴處罰，縱其第三次（或第三次以上）再度施用毒品之時間
    ，在初犯經觀察、勒戒或強制戒治執行完畢釋放五年以後，
    因與單純之「五年後再犯」之情形有別，已不合於「五年後
    再犯」之例外規定，且因已於「五年內再犯」，顯見其再犯
    率甚高，原實施觀察、勒戒或強制戒治，已無法收其實效，
    即應回歸原則性規定，由檢察官逕行起訴，依該條例第十條
    處罰（最高法院九十五年五月九日第七次刑事庭會議決定、
    九十五年度臺非字第一三四號裁判意旨參照）。查，被告前
    因施用毒品案件，經臺灣臺南地方法院裁定送觀察、勒戒後
    ，認有繼續施用毒品之傾向，乃續行強制戒治，嗣經停止戒
    治及撤銷停止戒治入所繼續執行所餘戒治期間，於八十九年
    五月二十八日執行完畢釋放，並由臺灣臺南地方法院檢察署
    檢察官以八十九年度戒毒偵字第三六六號為不起訴處分確定
    ；又於前揭強制戒治執行完畢釋放後五年內之八十九年間，
    因施用毒品案件，由臺灣臺南地方法院檢察署檢察官聲請送
    強制戒治並提起公訴，強制戒治部分，於九十年十二月十四
    日執行完畢出所，所涉刑案部分，則經臺灣臺南地方法院以
    八十九年度訴字第一０六三號判決判處有期徒刑八月確定（
    第一案）；再因竊盜案件，經臺灣臺南地方法院以八十九年
    度易字第一二三九號判決判處有期徒刑一年六月確定（第二
    案），俟第一、二案接續執行，於九十二年七月七日假釋付
    保護管束，於九十二年十二月十九日縮刑期滿未經撤銷假釋
    視為徒刑執行完畢；復因施用毒品案件，經臺灣臺南地方法
    院以九十四年度訴字第六０六號判決判處應執行有期徒刑一
    年三月確定（第三案）；另因詐欺案件，經臺灣臺南地方法
    院以九十四年度簡字第二二三六號判決判處有期徒刑五月確
    定（第四案）；又因贓物案件，經臺灣臺南地方法院以九十
    四年度簡字第二三八五號判決判處有期徒刑五月確定（第五
    案）；再因竊盜案件，經臺灣臺南地方法院以九十四年度簡
    字第二七０九號判決判處有期徒刑六月確定（第六案）；復
    因施用毒品案件，經臺灣臺南地方法院以九十六年度訴緝字
    第八六號判決判處應執行有期徒刑一年二月確定（第七案）
    ；嗣第三、四、五、六案經減刑，第三、四、六案並合併定
    應執行刑為有期徒刑一年，再與減為有期徒刑二月又十五日
    之第五案及第七案接續執行，於九十八年八月十九日假釋付
    保護管束，於九十八年十二月一日縮刑期滿未經撤銷假釋視
    為徒刑執行完畢等情，有卷附臺灣高等法院被告前案紀錄表
    、刑案資料查註紀錄表可佐，足見被告於八十九年五月二十
    八日強制戒治執行完畢後五年內，曾再犯施用毒品案件，並
    經法院判刑確定且執行完畢，是被告前次所為之觀察、勒戒
    、強制戒治治療程序，顯未能收到祛除毒癮之實效，參諸首
    揭說明，被告再犯本案施用第一級毒品之犯行，應依法論科
    。
四、論罪科刑部分：
(一)核被告所為，係犯毒品危害防制條例第十條第一項之施用第
    一級毒品罪。
(二)被告為供自己施用之目的而持有上開毒品，其於施用前後持
    有海洛因之低度行為，應為施用之高度行為所吸收，不另論
    罪。
(三)查被告有如犯罪事實欄所述之經有期徒刑宣告及執行完畢情
    形，此有臺灣高等法院被告前案紀錄表、臺灣臺中地方法院
    檢察署刑案資料查註紀錄表在卷足稽，其於受有期徒刑執行
    完畢後，五年以內故意再犯本案法定本刑有期徒刑以上之罪
    ，為累犯，應依刑法第四十七條第一項規定加重其刑。
(四)爰審酌被告曾因施用毒品案件接受觀察、勒戒、強制戒治，
    嗣復因施用毒品案件，經法院判處有期徒刑確定，並已執行
    完畢，竟未能從中記取教訓，深切體認毒品危害己身健康之
    鉅，再度趁隙施用海洛因，惟念及施用毒品固戕害個人健康
    至深，然就他人權益之侵害仍屬有限，及其犯罪目的、手段
    ，暨犯後坦承犯行等一切情狀，量處如主文所示之刑，以示
    懲儆。
(五)扣案之海洛因二包，經送驗結果，確含第一級第六項毒品海
    洛因成分，合計驗餘淨重零點二七一四公克，有卷附行政院
    衛生署草屯療養院一００年六月二十八日草療鑑字第一００
    ０六００一六六號鑑定書一份可佐，為毒品危害防制條例第
    二條第二項第一款所稱之第一級毒品，屬違禁物，不問何人
    所有，應依同條例第十八條第一項前段之規定，沒收銷燬之
    。
五、應依刑事訴訟法第二百七十三條之一第一項、第二百九十九
    條第一項前段、第三百十條之二、第四百五十四條第一項，
    毒品危害防制條例第十條第一項、第十八條第一項前段，刑
    法第十一條、第四十七條第一項，判決如主文。
六、如不服本判決，應於判決送達後十日內，向本院提出上訴狀
    （須附繕本），上訴於臺灣高等法院臺中分院。
本案經檢察官劉玉媛到庭執行職務。
中    華    民    國   100    年    10    月    27    日
                  刑事第十二庭  法  官  周莉菁
以上正本證明與原本無異。
如不服本判決應於收受送達後10日內向本院提出上訴書狀，並應
敘述具體理由；其未敘述上訴理由者，應於上訴期間屆滿後20日
內向本院補提理由書（均須按他造當事人之人數附繕本）「切勿
逕送上級法院」。
                                書記官  吳彩華
中    華    民    國   100    年    10    月    27    日
附錄本判決論罪科刑法條：
毒品危害防制條例第10條：
施用第一級毒品者，處六月以上五年以下有期徒刑。